臺灣花蓮地方法院刑事判決
111年度原易字第13號
公  訴  人  臺灣花蓮地方檢察署檢察官
被      告  高春泰



選任辯護人  林武順律師（法扶律師）
上列被告因侵占案件，經檢察官提起公訴（110年度偵字第5455
號），本院判決如下：
    主    文
甲○○犯侵占遺失物罪，處罰金新臺幣捌仟元，如易服勞役，以
新臺幣壹仟元折算壹日。
    犯罪事實
一、甲○○於民國110年9月11日14時26分許，騎乘車牌號碼000-00
    00號普通重型機車行經花蓮縣壽豐鄉共和村理想路時，拾獲
    丙○○不慎遺落之IPHONE11手機1支（含手機殼1個及SIM卡1張
    ），竟意圖為自己不法之所有，基於侵占遺失物之犯意，將
    該手機予以侵占入己並攜回其住處。
二、案經花蓮縣警察局吉安分局報告臺灣花蓮地方檢察署檢察官
    偵查起訴。
    理  由
壹、程序部分：
一、按被告以外之人於審判外之言詞或書面陳述，除法律有規定
    者外，不得作為證據；又被告以外之人於審判外之陳述，雖
    不符合同法第159條之1至第159條之4之規定，但經當事人於
    審判程序同意作為證據，法院審酌該言詞陳述或書面陳述作
    成時之情況，認為適當者，亦得為證據；當事人、代理人或
    辯護人於法院調查證據時，知有第159條第1項不得為證據之
    情形，而未於言詞辯論終結前聲明異議者，視為有前項之同
    意，刑事訴訟法第159條第1項及第159條之5分別定有明文。
    本案被告甲○○及其辯護人於言詞辯論終結前，就卷內被告以
    外之人於審判外之陳述，於本院準備程序時均表示沒有意見
    （見本院卷第54頁），經本院審酌該等證據之作成情況，並
    無違法取證或其他瑕疵，認均適為本案認定事實之依據，依
    刑事訴訟法第159條之5的規定，均有證據能力。
二、又本案認定事實引用之卷內其餘非供述證據，並無證據證明
    係公務員違背法定程序取得，依同法第158條之4規定反面解
    釋，均有證據能力。
貳、實體部分：
一、認定犯罪事實所憑之證據及理由：                      
(一)訊據被告固坦承有於上揭時地，拾取被害人丙○○遺失之手機
    並帶回住處等情，惟矢口否認有何侵占遺失物犯行，辯稱：
    我是想把手機先做處理再交給警察，只是後來忘記，我那時
    候忙著去釣魚等語。惟查：
 1、被告於民國110年9月11日14時26分許，騎乘車牌號碼000-00
    00號普通重型機車行經花蓮縣壽豐鄉共和村理想路時，見被
    害人所有之IPHONE11手機1支（含手機殼1個及SIM卡1張）遺
    落在路上，遂拾取該手機並攜回其住處，嗣被害人丙○○發現前
    揭物品遺失後報警處理，經警調閱監視錄影畫面，並通知被
    告到案說明，被告始於同年10月6日攜帶前開手機（不含手
    機殼及SIM卡）至警局歸還等情，業據證人即被害人丙○○於
    警詢時證述在案，且有扣押筆錄、扣押物品目錄表、扣押物
    認領保管單、監視錄影畫面翻拍照片、刑案現場照片及車輛
    詳細資料報表等在卷可佐，亦為被告所是認，此部分事實，
    首堪認定。
 2、被告雖以前詞置辯，然其所辯有以下不合理之處：
 (1)被告於本院準備程序中陳稱：我撿到手機後要去釣魚，想說
    之後再將手機交給警察處理，只是之後忘記了等語（見本院
    卷第53頁），然其於本院審理中卻稱：我是有意要將手機交
    給警察，我那時候要到我爸媽家，但是路上回來我忘記等語
    （見本院卷第99頁），是就被告拾獲本案手機當日，究因何
    事致無法將手機帶去警局報案一事，前後供述已有不同，況
    其於騎乘車牌號碼000-0000號普通重型機車拾獲本案手機時
    ，車上並無任何釣具，有監視器錄影畫面截圖6張在卷可按
    （見警卷第25頁至第28頁），則被告所辯因需處理他事始無
    法立即將拾獲之手機送至警局等情，已有可疑。
 (2)被告於本院準備程序中陳稱：我拾獲手機後有將SIM卡拔掉
    ，因為那時候手機是濕的，我怕失主一直打電話，我不知道
    是誰，我沒有密碼，也不能接聽，我擔心手機會壞掉所以我
    才把SIM卡拔掉，用吹風機吹乾；手機殼在我拿手機去還警
    察的時候忘記一起帶過去，現在在家裡也找不到了等語（見
    本院卷第56頁），然被告於拾獲手機後，倘見有人撥打手機
    電話，依其社會經驗，當可知悉可能是失主在尋找手機，被
    告卻未立刻將手機送往警局，其行為已與常情有違；況被告
    如係擔心手機於潮濕之情形下，有人撥打電話將有損害手機
    之虞，被告僅需將手機關機即可，實無必要大費周章將SIM
    卡取出，其行為毋寧係使失主無從定位手機位置，與其所辯
    打算日後將手機送往警局歸還等語，顯有矛盾。
 3、從而，被告之辯護人雖為被告辯稱，被告原有歸還手機之意
    思，僅因一時忘記致未將本案手機拿去警局，不應因被告健
    忘而將被告入罪等語，然被告拾得本案手機後，已近1個月
    均未將手機拿至警局處理，而被告既為有一定智識程度及社
    會經驗之人，自應深知拾獲他人財物後應儘速交由警方處理
    或歸還失主之基本道理，若被告無意侵占本案財物，其於拾
    得後直接騎車至鄰近之警局將之交予員警或逕行放置於派出
    所外即可，豈有拿至自家住處後，反而將本案手機關機並取
    出SIM卡，致被害人丙○○無法尋得手機，是本案財物確遭被
    告不法侵占入己，已可認定。被告前揭所辯，無非卸責，實
    無足採。　
(二)綜上，本案事證已臻明確，被告犯行堪以認定，應依法論科
    。
二、論罪科刑：
    核被告所為，係犯刑法第337條之侵占遺失物罪。爰審酌禁
    止侵占他人之遺失物為我國現行之有效規範，並為刑法所明
    定，當為我國人民普遍適用之行為原則，被告於理性思考後
    ，仍違背上開行為規範而為本案犯行，國家自應透過刑罰再
    次宣示上開規範之有效性。本院衡酌被告侵占他人遺失物品
    之價值及方式所蘊含之不法內涵；與被害人丙○○達成調解並
    已履行調解內容之犯後態度（見本院卷第71頁調解筆錄）；
    及被告自述初中畢業之智識程度，離婚、有2個小孩、需扶
    養1個尚未成年之小孩、從事臨時工、月收入約新臺幣（下
    同）2萬元之家庭生活、經濟狀況對其遵法能力之影響性等
    一切情狀（見本院卷第102頁），量處如主文所示之刑，並
    諭知易服勞役之折算標準，以資懲儆，並強化一般民眾對於
    自身受法律保護之合理期待。又被告侵占所得手機1支業已
    發還被害人丙○○一節，有扣押物認領保管單1紙附卷可稽（
    見警卷第13頁），揆諸刑法第38條之1第5項規定，爰不予宣
    告沒收或追徵；未扣案之SIM卡1張及手機殼1個，亦屬被告
    之犯罪所得，固應依刑法第38條之1第1項前段、第3項之規
    定諭知沒收，並於全部或一部不能沒收或不宜執行沒收時，
    追徵其價額，惟被告業已與被害人丙○○以2,400元達成調解
    （見本院卷第71頁），此雖非刑法第38條之1第5項規定文義
    所指犯罪所得已實際合法「發還」被害人者，然參酌該規定
    旨在保障被害人因犯罪所生之求償權（參刑法第38條之1第5
    項之立法理由），而被告既已以前揭金額與被害人丙○○達成
    和解，若再宣告沒收，將有過苛之虞，爰依刑法第38條之2
    第2項之規定，不予宣告沒收。　　
據上論斷，應依刑事訴訟法第299條第1項前段，判決如主文。
本案經檢察官乙○○提起公訴，檢察官羅美秀到庭執行職務。
中　　華　　民　　國　　111 　年　　5 　　月　　16　　日
                  刑事第三庭   法  官   邱佳玄
以上正本證明與原本無異。
如不服本判決應於收受送達後20日內向本院提出上訴書狀，並應
敘述具體理由。其未敘述上訴理由者，應於上訴期間屆滿後20日
內向本院補提理由書(均須按他造當事人之人數附繕本)「切勿逕
送上級法院」。告訴人或被害人如對於本判決不服者，應具備理
由請求檢察官上訴，其上訴期間之計算係以檢察官收受判決正本
之日期為準。
辯護人依據刑事訴訟法第346條、公設辯護人條例第17條及律師
法第32 條第2項、第36條等規定之意旨，尚負有提供法律知識、
協助被告之義務（含得為被告之利益提起上訴，但不得與被告明
示之意思相反）。
因疫情而遲誤不變期間，得向法院聲請回復原狀。
中　　華　　民　　國　　111 　年　　5 　　月　　18　　日

                               書記官   方毓涵
附錄本案論罪科刑所犯法條：
中華民國刑法第337條
意圖為自己或第三人不法之所有，而侵占遺失物、漂流物或其他
離本人所持有之物者，處1萬5千元以下罰金。